臺灣屏東地方法院刑事判決　　　　　　　 94年度訴字第789號
公　訴　人　臺灣屏東地方法院檢察署檢察官
被　　　告　乙○○
　　　　　　　　　　另案在臺灣東成技能訓練所執行中
上列被告因搶奪案件，經檢察官提起公訴（94年偵字第2789號、
94年偵字第2799號），本院判決如下：
    主  文
乙○○連續意圖為自己不法之所有，而搶奪他人之動產，處有期
徒刑壹年。
    事  實
一、乙○○基於意圖為自己不法所有之概括犯意，連續為下列搶
    奪犯行：
  (一)於民國93年12月23日14時許，在屏東縣屏東市○○○路269
    號前，騎乘車牌號碼不詳之輕型機車，見己○○獨自騎腳踏
    車行經該處，認有機可乘，即乘己○○不及防備之際，自己○○後方搶奪己○○所有置於腳踏車後座之粉紅色手提包1
    只（內有現金新臺幣（下同）250 元、身分證及學生證各1
    張、鉛筆盒1 個、書2 本），得手後迅即逃離現場。
  (二)於94年1 月26日20時許，在屏東縣屏東市○○路7-11超商旁
    路口，騎乘車牌號碼不詳之輕型機車，見辛○○獨自騎乘機
    車行經該處，認有機可乘，即乘辛○○不及防備之際，自辛○○右方搶奪辛○○所有置於機車前置物籃內之黑色手提包
    1 只（內有現金150 元、學生證及技術證照各1 張、行動電
    話1 支、女用皮夾1 個），得手後迅即逃離現場。
  (三)於94年2 月11日12時許，在屏東縣屏東市○○街、復興路口
    ，騎乘車牌號碼不詳之輕型機車，見戊○○獨自行走在該處
    ，認有機可趁，即乘戊○○不及防備之際，自戊○○右後方
    搶奪戊○○所有之黑色手提包1 只（內有現金5,000 元、行
    動電話1 支、信用卡3 張），得手後迅即逃離現場。嗣於94
    年2 月17日13時許，因乙○○另案經通緝而為警據報在屏東
    縣屏東市○○街137 號逮捕，並在該處發現乙○○上開所搶
    得之物，始查知上情。
二、案經屏東縣警察局屏東分局報請臺灣屏東地方法院檢察署檢
    察官偵查起訴。
    理  由
一、關於證據能力之意見：
  (一)被害人己○○、辛○○、戊○○於警詢時之陳述，其性質雖
    均屬傳聞證據，且查無符合刑事訴訟法第159 條之1 至之4
    之情形，惟渠等於警詢時所為之上開陳述，業經於本院於審
    判程序時予以提示並告以要旨，且各經檢察官、被告表示意
    見，當事人已知上述筆錄乃傳聞證據，且均未於言詞辯論終
    結前對該等筆錄內容異議，是渠等於警詢時之陳述及證述依
    刑事訴訟法第159 條之5 之規定，得為證據。
  (二)又按前2 項搜索，由檢察官為之者，應於實施後3 日內陳報
    該管法院；由檢察事務官、司法警察官或司法警察為之者，
    應於執行後3 日內報告該管檢察署檢察官及法院，法院認為
    不應准許者，應於5 日內撤銷之；第1項 、第2 項之搜索執
    行後未陳報該管法院或經法院撤銷者，審判時法院得宣告所
    扣得之物，不得作為證據，刑事訴訟法第131 條第3 項、第
    4 項分別定有明文，再違反法定程序取得之證據，應否予以
    排除，必須考量容許其作為認定事實之依據，是否有害於公
    平正義，倘依憲法所揭示之基本精神，就個案違反法定程序
    情節、犯罪所生危害等事項綜合考量結果，尤以蒐集非供述
    證據之過程違背法定程序，因證物之型態並未改變，故認以
    容許其作為認定事實之依據，始符合審判之公平正義及公共
    利益，而不予排除，自不能指為違法，最高法院92年度台上
    字第4455號判決意旨可資參照。經查，本件警方係據報前往
    屏東縣屏東市○○街137 號逮捕通緝中之被告乙○○，並依
    刑事訴訟法第131 條第1 項第1 款之規定，逕行搜索該處所
    ，搜索扣押筆錄誤載為經被告同意搜索等情，業據證人即員
    警丁○○、庚○○於本院審理時結證明確（見本院卷第71頁
    正面、第73頁正面），復有搜索扣押筆錄附卷可稽（見警卷
    第63頁），再觀諸卷附之搜索扣押筆錄，被告確未在同意搜
    索欄簽名，亦足認本件警方係逕行搜索被告所在之上開處所
    ，非經被告自願性同意而搜索，故警方於實施搜索後依法自
    應陳報檢察官及本院，乃本件警方逕行搜索被告所在之上開
    處所後，並未陳報檢察官及本院，其搜索程序與刑事訴訟法
    第131 條第3 項之規定有違，難謂適法，是本件警方搜索被
    告所在之上開處所於程序上即有瑕疵，惟本院考量本件查獲
    之贓物多達93件（被告尚另涉有竊盜犯行經臺灣高雄地方法
    院審理中），有扣押物品目錄表（見警卷第66頁至第75頁）
    、贓物照片（見警卷第113 頁至第123 頁）在卷足憑，堪認
    被告犯行之被害人眾多所生危害重大，且警方搜索所得之物
    均散置在地，非警方用強制力搜索得來，該違法搜索侵害被
    告權益輕微，審酌人權保障及公共利益之均衡維護，依比例
    原則，認警方逕行搜索而查扣之物有證據能力。
  (三)再被告乙○○雖於偵查中及本院審理時均否認其於警詢時陳
    述之真實性，惟查，被告之警詢錄音帶為連續錄音，且錄音
    過程中有電腦鍵盤敲打及討論筆錄文字之聲音，警方詢問時
    語氣平順，內容如警詢錄音帶製作成之譯文等情，業經本院
    勘驗警詢錄音帶屬實（見本院卷第45頁反面），並製有警詢
    錄音帶譯文（見本院卷第47頁以下），該譯文與警卷內之警
    詢筆錄內容相差無幾，另被告之警詢筆錄均經其本人簽名於
    筆錄末頁，已足擔保該等筆錄之真實性，參以詢問之員警對
    被告詢問前均已依刑事訴訟法第94條、第95條、第100 條之
    1 第1 項之規定，確實為人別訊問，告知其依法應有之權利
    ，並全程連續錄音，且於被告拒絕夜間詢問時即停止詢問，
    另被告受詢問時向員警表示頭疼後，亦得自由聯絡其友人購
    買藥品，並順利取得其所要之藥品等情，有被告警詢錄音帶
    及上開譯文在卷足稽，此外，證人丁○○於本院審理時結證
    稱：當時由伊負責訊問被告，並由壬○○製作筆錄，製作筆
    錄時不是先打好筆錄再問被告，當時被告毒癮發作，有打瞌
    睡的情形，所以筆錄問的不是很順利，警詢筆錄中所提示的
    搶案經過是依據現場所查扣之物及被害人報案情形得來，製
    作筆錄時沒有以暗示、踢被告及要被告配合等情事，因為本
    案贓證物均在被告家查獲，而不是被告帶渠等去起出等語（
    見本院卷第71頁、第72頁）；證人即員警壬○○於本院審理
    時結證稱：被告的警詢筆錄是伊記載，渠等事先製作被害人
    筆錄，再詢問被告，製作筆錄過程，被告應該沒有身體不舒
    服或異狀，伊忘了被告是否有要求買藥，製作筆錄時小隊長
    沒有用腳踢被告，或以其他方法要被告承認等語（見本院卷
    第75頁）；證人即被告友人丙○○於本院審理時結證稱：伊
    到警局時被告說他頭很痛，叫伊去買普拿疼，伊就去買普拿
    疼加強錠給被告，被告沒有跟伊說警察對他作何事，伊也沒
    有看到被告有受傷的情形等語（見本院卷第76頁）；證人即
    被告堂兄甲○○於本院審理時結證稱：94年2 月17日有去警
    局，當天是被告打電話叫伊去，當時被告坐在警局沒有怎麼
    樣，伊有買內衣褲給被告，被告沒有跟伊說警察對伊怎麼樣
    等語（見本院卷第78頁），足認被告之警詢筆錄亦係出於自
    由意思而非不正之方法，則被告之警詢筆錄自有證據能力。
二、訊據被告乙○○固坦承起訴書附表2 所示之物均係在被告所
    在之上開處所起獲之事實，惟矢口否認有何搶奪之犯行，辯
    稱：伊沒有搶奪他人財物，被害人無法指認伊行搶云云，經
    查：
  (一)被害人己○○於警詢時陳稱：93年12月23日14時許，在屏東
    市○○○路269 號界揚超商前，遭1 名歹徒搶走粉紅色手提
    包，內有250 元、身分證、學生證各1 張、鉛筆盒1 個、2
    本書，價值1,000 餘元左右，當時伊騎腳踏車將粉紅色手提
    包夾在後座處，有1 名歹徒騎機車，自伊身後來，就將粉紅
    色手提包搶走了，伊不知道該歹徒是何人，伊到刑事組認領
    之贓物有粉紅色手提包1 只、身分證1 張，伊不認識警方查
    獲之乙○○等語（見94年偵字第2799號卷第16頁）。被害人
    辛○○於警詢時陳稱：伊於94年1 月26日20時許，在屏東市
    ○○路7-11超商旁路口，被1 名歹徒年約20歲至30歲，無戴
    安全帽，騎紅白色機車，無車牌，由伊右後方騎機車搶走伊
    放在機車前車籃內黑色手提包，內有學生證、技術證照、手
    機各1 個、女用皮夾、現金150 元，後往屏東省立醫院快速
    逃逸，被搶走的東西價值4,000 元，伊當場在刑事組尋獲皮
    包、皮夾各1 個、手機、技術證、學生證等，伊不認識警方
    查獲之乙○○，伊當時嚇到，忘記了，當時車速很快等語（
    見警卷第39頁、第40頁）。被害人戊○○於警詢時陳稱：伊
    於94年2 月11日12時許，在屏東市○○街與復興路口，被1
    名男子騎無牌機車由右後方搶走手中之黑色手提包，內有現
    金5,000 元、手機1 支、信用卡3 張等，得手後逃逸，伊沒
    看清楚歹徒之面貌，歹徒有戴半罩式安全帽，乙○○身材很
    像當天之歹徒，伊不認識乙○○，也無仇恨等語（見警卷第
    51頁、第52頁）。而被告於警詢時供稱：伊騎乘1 部不詳車
    牌之輕機車，於94年1 月26日20時許在屏東市○○路1 超商
    旁，見被害人將皮包放於機車前菜籃，伊就由後方行搶，搶
    得皮包1 只內有手機1 支、學生證等，搶得之物品伊放在家
    裡；伊騎上揭輕機車，於94年2 月11日12時許在屏東市○○
    路與漢口街口，見被害人將皮包拿在手上，伊就由後方行搶
    ，搶得皮包1 只內有現金、手機1 支及信用卡、提款卡等，
    搶得之現金伊花完了，其他物品則放在家裡等語（見警卷第
    10頁、第11頁）；伊騎乘1 部不詳車牌之輕機車，於93年12
    月23日14時許在屏東市○○○路269 號前，見被害人將手提
    包放於腳踏車後座處，伊就由後方行搶，搶得手提包1 只內
    有250 元、身分證、學生證各1 張及書本、筆等物品，搶得
    之現金伊花完了，其他物品伊放在家裡等語（見94年偵字第
    2799號卷第5 頁），經核與被害人上開陳述相符，並有贓物
    認領保管單3 紙（見警卷第87頁、第93頁、94年偵字第2799
    號卷第18頁）及贓物照片2 幀（見警卷第134 頁、第139 頁
    ）在卷足憑，且上開被害人所失竊之物均係在被告所居住之
    屏東縣屏東市○○街137 號起獲，亦有搜索扣押筆錄及扣押
    物品目錄表（見警卷第63頁至第75頁）附卷可稽，堪信被告
    上開於警詢時出於自由意思之自白與事實相符，而可採信。
    又本件被害人雖均無法指認被告即係行搶之人，惟搶奪具有
    趁他人不及防備而驟然劫取他人財物之性質，其犯行時間極
    為短暫，一般人遭搶時均處於驚恐之際，自難以強求被害人
    認清歹徒之容貌、特徵，而本件被告已於警詢時自白犯行，
    核與被害人之陳述相符，且被害人所有遭搶之物亦在被告之
    住處起獲，是被告確有為本件連續搶奪犯行，尚難以被害人
    無法指認被告，即遽採為對被告有利認定之依據。
  (二)又證人丙○○於本院審理時結證稱：被告為警查獲當天早上
    是伊載被告回家，伊載被告回家後，伊就去上班，伊不知道
    被告之後發生何事，是在當天下午3 點多被告打電話來過，
    說他在警察局，叫伊買飯給他吃，伊下班後才買飯去警局給
    被告吃，伊不知道被告在武愛街住多久，伊是在當天7 點多
    上班時載被告回去的，伊載被告回去時，沒有看到警察站在
    外面，被告是直接走進去的，被告沒有在伊家住或是長期一
    直待在伊家，被告偶爾才來找伊，來伊家也是1 個多小時左
    右，伊不清楚被告於94年1 月26日晚間8 時許是否在伊家，
    伊去年認識被告，94年2 月11日中午12時許伊應該是在上班
    ，伊的上班時間是早上8 點到夜間9 點，有時候星期六、日
    也上班，星期一到五也都上班，被告到伊家不好遇見伊，除
    非伊剛好休息在家，伊不清楚被告於93年12月23日下午2 時
    許有無在伊家，伊是沒有工作才休息，幾乎都在工作，除非
    生病，林雅清是鄰居，她是開電動玩具店，伊不清楚被告有
    無常去那裡等語（見本院卷第76頁、第77頁）。證人甲○○
    於本院審理時結證稱：伊不清楚被告的狀況，被告久久來找
    伊一次，伊也不知道被告在做什麼，伊記不起來94年1 月26
    日晚間8 時許有無與被告在一起，伊不清楚94年2 月11日中
    午12時許有無與被告在一起，伊不清楚93年12月23日下午2
    時許有無與被告在一起，被告在去年有搬來伊家隔壁，伊約
    2 、3 天看到被告進出家門1 次，只是匆匆一瞥而已，不會
    相處長達1 小時以上，武愛街就在伊家隔壁，伊看到被告時
    他都是1 個人，伊想他應該是1 個人住，伊有進去過該屋1
    次，裡面很髒亂，就沒再進去過等語（見本院卷第78頁），
    被告乙○○於本院審理時亦表示對證人丙○○、甲○○之證
    述無意見，則證人丙○○、甲○○之上開證述均指出被告被
    訴為本件連續搶奪犯行之時，渠等均不清楚被告有無與渠等
    在一起，是渠等並無法證明被告未為本件搶奪犯行。
  (三)綜上所述，本件被告於警詢時之自白係出於自由意思而非不
    正之方法，核與被害人之陳述相符，且被害人所有遭搶之物
    亦在被告之住處起獲，是被告所辯顯係事後卸責之詞，不足
    採信，本案事證已臻明確，被告犯行堪予認定。
三、核被告乙○○所為，係犯刑法第325 條第1 項之搶奪罪。被
    告先後多次搶奪犯行，時間緊接、犯罪構成要件相同，顯然
    基於概括犯意反覆為之，為連續犯，應依刑法第56條之規定
    論以一罪，並依法加重其刑。爰審酌被告搶奪他人隨身之皮
    包、財物，有使被害人失去平衡倒地受傷之危險，對被害人
    之人身安全危害甚深，且其行為破壞社會之安寧與秩序，又
    被告素行不佳，有臺灣高等法院被告前案紀錄表1 份可憑，
    且犯罪後空言狡飾，足見其亟待矯治，及其犯罪之動機、目
    的等一切情狀，量處如主文所示之刑，以資懲儆。至扣案之
    Ｔ刑扳手1 支係被告為另案竊盜犯行用之物，業據其陳明在
    卷，與本件連續搶奪犯行無直接關係，且非屬違禁物，爰不
    予宣告沒收，併此敘明。
據上論斷，應依刑事訴訟法第299 條第1 項前段，刑法第56條、
第325 條第1 項，判決如主文。
本案經檢察官葉容芳到庭執行職務。
中　　華　　民　　國　　94　　年　　12　　月　　20  　日
                  刑事第五庭    審判長法  官  石家禎
                                      法  官  楊文廣
                                      法  官  林家聖
以上正本證明與原本無異。
如不服本判決應於收受本判決送達後10日內向本院提出上訴書
狀，其未敘述上訴理由者，並得於提起上訴後10日內向本院補
提理由書狀（均須按他造當事人之人數附繕本）「切勿逕送上
級法院」
中　　華　　民　　國　　94　　年　　12　　月　　20　　日
                                書記官  莊正彬
附錄本判決論罪科刑法條全文：
刑法第325條第1項
意圖為自己或第三人不法之所有，而搶奪他人之動產者，處六月
以上五年以下有期徒刑。
